臺灣高等法院刑事判決　　　　　　　　　　　　　　九十一年度上易字第一六四號
　　上　訴　人　丁○○
　　即　被　告
右列被告因侵占案件，不服臺灣桃園地方法院九十年易字第一八六七號，中華民國九
十年十一月七日第一審判決（起訴案號：臺灣桃園地方法院檢察署九十年度偵緝字第
三四九號），提起上訴，本院判決如左：
    主      文
原判決撤銷。
丁○○意圖為自己不法之所有，而侵占自己持有他人之物，累犯，處有期徒刑柒月。
    事      實
一、丁○○前曾於民國八十五年間因侵占案件，經臺灣桃園地方法院判處有期徒刑七
    月，再經本院駁回上訴確定，於八十六年十一月十四日執行完畢。仍不知悔改，
    復於八十九年十一月十一日，前往桃園縣桃園市○○路九號國利計程車行（登記
    負責人為甲○○）租用號牌七Ｑ─四八二號之營業用小客車一輛，約定每日繳交
    租金新臺幣（下同）五百元。詎丁○○於取得該車後，竟意圖為自己不法之所有
    ，變易原來持有之意思為所有之意思，將該營業用小客車侵占入己。嗣由國利計
    程車行即甲○○催討無著，而於八十九年十二月一日提出告訴，經臺灣桃園地方
    法院檢察署檢察官對丁○○發布通緝，丁○○於到案後，始於九十年六月四日將
    該營業用小客車返還車行。
二、案經國利計程車行即甲○○訴由臺灣桃園地方法院檢察署檢察官偵查起訴。
    理      由
一、訊據被告丁○○固坦承於右揭時地，向國利計程車行租用上開營業小客車，嗣未
    依約繳納租金，亦遲未返還該車等事實不諱，惟矢口否認有何侵占之犯行，並辯
    稱：租車後五天就被警察吊牌，沒有辦法營業，所以沒繳租金，又因為家庭不合
    ，無心謀生，也沒回家，所以沒有收到車行的存證信函，沒有去處理車子云云。
    惟查，右揭事實，業據告訴人甲○○（即國利計程車行）、告訴代理人乙○○、
    丙○○分別於偵查、原審及本院調查時指訴甚詳，並有計程車租車契約書、八德
    大湳郵局第五Ｏ一號存證信函各一份附卷可稽。雖被告辯稱：因租車後五天就被
    警察吊牌，才未還車，又因家中不合無心工作，所以忘記處理這件事云云。然查
    ，被告自始均未繳付租金等情，此為被告所是認，且其在偵查中復自承：被開罰
    單後就很少開車，偶爾開一下‧‧‧，最近睡車上等語（偵緝卷第十三頁反面、
    第十四頁），顯見被告於該期間均與車為伍，且繼續使用該車營業，期間竟未繳
    納租金，亦未將車駛返告訴人，所為辯解是否屬實，已非無疑；又被告縱因號牌
    被吊扣故無法營業，衡諸常情其應將該車交還告訴人以減少損失，然其不圖此舉
    ，仍繼續占有該車使用，顯有易持有為所有之意，而自任為該車之所有權人使用
    該車至明。況依被告與告訴人所訂定之計程車租賃契約書第三條所載，被告每日
    須給付租金五百元，被告應按時支付，如遲延，告訴人得立即終止契約並取回該
    車，有上述計程車租賃契約書一份在卷可按，而告訴人並已於八十九年十一月二
    十二日寄發存證信函予被告，告知因其違約而契約終止，並促請其交還租賃車輛
    ，惟仍未獲被告置理等節，亦有前開存證信函一份足憑，從而被告自八十九年十
    一月十一日起即未給付租金也未與告訴人聯絡，復不歸還車輛而繼續使用該車營
    業，致告訴人追討租金及車輛無著，直至提起告訴並經通緝到案之後，始將右揭
    車輛返還告訴人，顯見被告確係基於不法所有之意圖，而侵占並持有右揭車輛，
    其前開所辯，無非事後避重就輕飾卸之詞，尚難採信。本件事證已臻明確，被告
    犯罪已經證明。
二、核被告丁○○所為，係犯刑法第三百三十五條第一項侵占罪。查被告前有如事實
    欄所示之科刑及執行情形，此有臺灣桃園地方法院檢察署刑案資料查註紀錄表及
    本院被告全國前案紀錄表附卷足憑，其於刑之執行完畢後，五年內再犯本件有期
    徒刑以上刑之罪，為累犯，應依刑法第四十七條規定加重其刑。
三、原審認被告犯罪事證明確，予以論罪科刑，固非全屬無見。惟查，被告丁○○係
    於訂立計程車租車契約書並取得該營業用小客車後，始變易持有之意思為所有之
    意思，將該車侵占入己，原審認被告係基於意圖為自己不法之所有，始向告訴人
    租借該營業小客車並將該車據為己有而侵占之，關於犯意時間之認定顯有違誤。
    被告否認犯罪提起上訴，固無理由，然原判決既有上開可議之處，自應由本院將
    原判決撤銷改判。爰審酌被告品行、犯罪動機、目的、手段，其雖與告訴人於法
    院成立和解，然迄未依約履行之犯罪後態度等一切情狀，量處如主文第二項所示
    之刑，以示懲儆。
據上論斷，應依刑事訴訟法第三百六十九條第一項前段、第三百六十四條、第二百九
十九條第一項前段，刑法第三百三十五條第一項、第四十七條，罰金罰鍰提高標準條
例第一條前段判決如主文。
本案經檢察官呂光華到庭執行職務
中    華    民    國      九十一      年      三      月      十二      日
                            臺灣高等法院刑事第十九庭
                                審判長法  官  許  國  宏
                                      法  官  洪  光  燦
                                      法  官  林  勤  純
右正本證明與原本無異。
本判決不得上訴。
                                      書記官  葉  瑩  庭
中    華    民    國      九十一      年      三      月      十三      日
附錄本案論罪科刑法條全文：
刑法第三百三十五條
意圖為自己或第三人不法之所有，而侵占自己持有他人之物者，處五年以下有期徒刑
、拘役或科或併科一千元以下罰金。
前項之未遂犯罰之。
